【裁判字號】    89,易,1601
【裁判日期】    890921
【裁判案由】    業務侵占
【裁判全文】
臺灣高雄地方法院刑事判決                        八十九年度易字第一六一號
    公訴人  臺灣高雄地方法院檢察署檢察官
    被  告  丁○○
右列被告因業務侵占案件，經檢察官提起公訴（八十八年度偵字第一九五六四號），
本院判決如左：
    主  文
丁○○意圖為自己不法之所有，而侵占對於業務上所持有之物，處有期徒刑捌月，緩
刑參年。
    事  實
一、丁○○原任職於高雄縣鳳山市○○○○路九號「甲○○○股份有限公司」（下稱
    「三吉公司」），擔任該公司位在高雄縣鳳山市○○○路十四之二十七號分店之
    新車部主任一職，為從事業務之人，平日除負責銷售汽車外，並將客戶購買之汽
    車交付客戶，及代三吉公司向客車收取車款。民國八十七年十二月四日十九時許
    ，丁○○依循往例，將孫桂花向三吉公司購買之車牌號碼ＹＺ─０六七九號自用
    小客車交付孫桂花，並至高雄縣大寮鄉○○街八十九巷二十八號孫桂花住處，向
    孫桂花收得車款新臺幣（下同）三十一萬六千元後，竟意圖為自己不法之所有，
    將上開車款侵占入己，而未將之繳回給三吉公司，復於翌日向三吉公司謊稱尚未
    收到車款，迨三吉公司派員向孫桂花查證，始發覺前開侵占情事。
二、案經三吉公司訴由臺灣高雄地方法院檢察署檢察官偵查起訴。
    理  由
一、訊據被告丁○○固不否認向孫桂花收得車款三十一萬六千元後，始終未將之繳回
    給告訴人三吉公司等情，惟矢口否認有何侵占犯行，辯稱：伊收到車款時，因為
    公司會計人員均已下班，而無法於當日將之繳回給公司，只好帶著車款，駕駛其
    所有之自用小客車到高雄市○○○路與興中二路交岔路口之「上野水族公司」，
    參加朋友丙○○之邀宴，並將車款置於駕駛座下之腳踏板上。詎翌日九時許，伊
    於參加公司之晨會後，發現置於車內之車款已不見蹤影，為避免公司怪罪，遂向
    公司謊稱尚未收到車款，故並無侵占前開車款等云云。經查：本件被告如何於收
    得車款後加以侵占等情，業據告訴人三吉公司之代理人乙○○迭於偵查及本院審
    理時，指訴明確，並有甲○○○交車明細表影本、統一發票影本及車牌號碼ＹＺ
    ─０六七九號自用小客車行車執照影本各一紙在卷可稽，被告雖以前揭情詞置辯
    ，惟其既於本院行調查證據程序時，自承前開車款為其放置在其駕駛之自用小客
    車駕駛座下之腳踏板上，並於翌日上午發現車款不見蹤影，則依其供述，前開車
    款自應係遭小偷竊走無疑。對此，被告雖於本院訊問時另供稱：前開車款外面有
    用一個牛皮紙袋包著，且其自用小客車並無遭小偷破壞之痕跡，車內其他東西亦
    未遭竊，並未曾報警處理等語（見本院八十九年七月一日、八十九年八月九日訊
    問筆錄），惟前開車款外面既有用一個牛皮紙袋包著，且放置在自用小客車駕駛
    座下腳踏板上之隱密處所，則依現場狀況研判，顯無法由自用小客車外面得知該
    自用小客車內藏鉅款。況被告除自承其自用小客車並無遭小偷破壞之痕跡，車內
    其他東西亦未遭竊外，其對於為何要將三十一萬六千元之鉅款，置於車內而不將
    之攜帶回住處，又為何於翌日駕駛同一自小客車上班時，未發現前開車款業已遺
    失，亦未想到要將之帶進公司，迨至開完會後，始發現前開車款遺失等節，復
    無法做一合理之說明，則前開車款是否遭竊，顯非無疑。再者，被告除始終未曾
    報警處理外，並先於事發翌日，向告訴人謊稱尚未收到車款，迨告訴人派員向孫
    桂花查證後，再於八十八年三月間改稱其遺失前開車款等情，既為被告坦承無訛
    ，則其辯稱為免公司怪罪，始不敢告知車款遺失云云，實係牽強之詞，不足採信
    。至上野水族公司之負責人即證人丙○○，雖到庭證稱：被告曾於邀宴翌日，向
    伊詢問有無撿到他的錢等語，惟其亦證稱八十八年十二月四日宴會時，沒有看到
    被告帶前開車款入內參加酒宴，故由證人丙○○之證詞，尚無法為被告有利之
    認定，併予指明。是本件事證已臻明確，被告犯行洵堪認定，自應由本院依法加
    以論科。
二、被告丁○○對於業務上所持有之物，意圖為自己不法之所有而侵占，核其所為，
    係犯刑法第三百三十六條第二項之業務侵占罪。爰審酌被告之犯罪動機、目的、
    手段，及其生活狀況、品行、智識程度，雖犯後為圖脫免罪責而一再飾詞狡辯，
    惟所生損害尚非重大，復已和告訴人達成和解，有和解書一紙在卷可佐等一切情
    狀，量處如主文所示之刑，以示懲儆。末查被告前未曾受有期徒刑以上刑之宣告
    ，有臺灣高等法院被告全國前案紀錄表可按，其因一時失慮，偶罹刑典，經此偵
    審程序後，當知所警惕，信無再犯之虞，本院因認所宣告之刑以暫不執行為適當
    ，併諭知緩刑三年，以啟自新。
據上論斷，應依刑事訴訟法第二百九十九條第一項前段，刑法第三百三十六條第二項
、第七十四條第一款，罰金罰鍰提高標準條例第一條前段，判決如主文。
本案經檢察官劉昀到庭執行職務。
中      華      民      國    八十九    年      九      月    二十一    日
                                臺灣高雄地方法院刑事第七庭
                                  審判長  法  官    裕斗
                                          法  官    曾淑娟
                                          法  官    劉傑民
右正本證明與原本無異。
如不服本判決，應於判決送達後十日內，向本院提出上訴狀。
                                          書記官    林豐富
中    華    民    國      八十九      年      九      月      二十二   日
附錄本案論罪法條：
刑法第三百三十六條第二項
對於業務上所持有之物，犯前條第一項之罪者，處六月以上五年以下有期徒刑，得併
科三千元以下罰金。


司法院資訊處製作；財團法人民間司法改革基金會備份。
